【裁判字號】    89,易,904
【裁判日期】    891121
【裁判案由】    違反商標法
【裁判全文】
臺灣桃園地方法院刑事判決                          八十九年度易字第九四號
    公  訴  人  臺灣桃園地方法院檢察署檢察官
    被      告  甲○○
    選任辯護人  方錦源
                吳宏城
    被      告  乙○○○
    選任辯護人  姚念林
                李漢鑫  律師
右列被告因違反商標法案件，經檢察官提起公訴（八十八年度偵字第五二二三號），
本院判決如左︰
    主  文
甲○○、乙○○○均無罪。
    理  由
一、公訴意旨略以：被告甲○○與被告乙○○○均明知「權威Ｓ」、「權威及Ｓ圖」
    商標圖樣（註冊商標第一七四四六二號、第二三０二五七號、第六三八七五五號
    ）係劦聯股份有限公司（下稱劦聯公司）有商標專用權而使用於拉鍊頭、拉鍊、
    扣條、紐扣等商品，竟基於共同概括犯意聯絡，未經同意或授權，自民國八十六
    年一月起，由乙○○○提供近似上開圖樣與甲○○製作模具，雙方再會同確定無
    誤後，即由甲○○攜至大陸廣東省東莞市工廠加以大量仿製近似上開圖樣之拉鍊
    頭商品，按乙○○○不定時之指定數量轉運回台交付四處販賣，共同侵害他人之
    商標專用權，迄八十八年一月二十七日經警於六堵長春貨櫃站查獲，並扣得上開
    製品一千七百七十公斤（合計約一百萬個拉鍊頭），案經劦聯公司訴由法務部調
    查局台北市調查處移送臺灣桃園地方法院檢察署檢察官提起公訴，因認被告甲○
    ○、乙○○○係犯商標法第六十二條第一款、第六十三條之罪嫌。
二、按犯罪事實應依證據認定之，無證據不得推定其犯罪事實；又不能證明被告犯罪
    ，應諭知無罪之判決。刑事訴訟法第一百五十四條、第三百零一條第一項分別定
    有明文。本件公訴人以被告涉犯前揭罪名，係以告訴人劦聯公司代表人羅銀河之
    指訴及有訂購單、送貨單、告訴人販賣系爭產品與被告乙○○○之八十三年三月
    十一日發票、出口報單、前揭扣案物及經濟部智慧財產局鑑定函等為證，並參酌
    被告二人均與告訴人有業務往來多年等為其主要論據。訊據被告甲○○、乙○○
    ○均堅決否認有違反商標法犯行，被告甲○○辯稱：系爭扣案「Ｓ」商標拉鍊頭
    係依業主乙○○○之指示而製作，伊並不知該「Ｓ」字型為告訴人劦聯公司之商
    標等語。被告乙○○○辯稱：伊公司英文名稱係以Ｓ字母為開頭，且伊公司所申
    請註冊之商標亦均與Ｓ有關，故伊於向甲○○訂購時，即請黃某以英文字母Ｓ為
    商標，而英文字母及阿拉伯數字為拉鍊業界所慣用，單純之英文字母及阿拉伯數
    字因無顯著性、識別性，並不能申請商標註冊，告訴人所申請之商標為「權威Ｓ
    」及「權威及Ｓ圖」，單獨以Ｓ為商標，並無侵害告訴人之商標專用權等語。
三、經查：「權威Ｓ」商標係七十二年一月十日由案外人林英輝申請以第二三０二五
    七號商標註冊，並於七十三年八月九日讓與劦聯公司，專用期間延展至九十二年
    十二月十五日止，而「權威及Ｓ圖」係八十二年八月二十日由劦聯公司申請為聯
    合商標（註冊號數0000000號），專用期間至九十二年十二月十五日止，
    有經濟部中央標準局商標公報節本及中華民國商標註冊證附卷可參，又雙圖案
    「Ｓ」（註冊號數第一七四四六二號，專用期間至九十一年三月十五日止）、三
    艾斯及圖「ＳＳＳ」（註冊號數第一一０四三八號，專用期間至九十八年一月三
    十一日）、TRIPLE-S設計圖「TRIPLE-S」（註冊號數00000000號，專用
    期間至九十六年十月三十一日止），均為被告乙○○○配偶潘鵬仁所經營之旭勁
    企業股份有限公司（下稱旭勁公司）取得商標專用權，亦有中華民國商標註冊證
    、延展註冊申請書存卷可參（各該商標之圖樣，均詳如附表所示），而被告甲○
    ○係依被告乙○○○之傳真函指示，委由華順模具公司製造含有「Ｓ」圖形之拉
    鍊頭模具，並由甲○○在大陸地區東莞市所設立之工廠加以生產拉鍊頭後，於八
    十八年一月二十七日、二十九日經由海運輸入而於基隆市六堵長春貨櫃站經法務
    部調查局台北市調查處查獲五十九箱約一百萬個拉鍊頭之事實，為被告甲○○、
    乙○○○所不否認，並據證人即華順模具公司林松坤到庭證述在卷，復有傳真函
    影本、搜索扣押筆錄及拉鍊頭樣品三只在卷可稽，均堪認屬實。因之，本件被告
    甲○○、被告乙○○○有無違反商標法第六十二條第一款及第六十三條之犯行，
    應以渠等所製作之含有「Ｓ」商標之拉鍊頭，有無侵害告訴人劦聯公司之商標專
    用權以為定。
四、按商標之作用，乃在表彰商標專用權人所生產、製造、加工、揀選、批售或經紀
    商品之來源，使一般購買者認識該商標之商品，並藉以區別該商品之來源及其品
    質信譽，並使商標專用權人得因其商標商品，而在同一商品市場上建立其品牌之
    優越性而獲致應有之利潤，間接促使商標專用權人願投入更多經費與人力從事研
    究發展，因之商標法第六十二條第一款之罰則，乃係對於侵害他人商標專用權之
    行為，所為之處罰規定，依該條款之規定係以：意圖欺騙他人，於同一商品或類
    似商品，使用相同或近似於他人註冊商標之圖樣者，為其犯罪構成要件，易言之
    ，行為人主觀上必須具有欺騙他人之不法意圖，而其客觀上則必須於同一商品，
    使用「相同」或「近似」於他人註冊商標之圖樣者，始足該當。而條文所稱「相
    同」商標，係指與他人註冊商標完全相同，並無疑義，而所稱「近似」則以所使
    用之商標，足使一般人對該商品之來源與信譽發生混淆者，始足當之，至是否構
    成「近似」，應異時異地通體觀察，不得僅以對照比較為判斷之標準，故縱令兩
    商標對照比較，能見異同，然隔離觀察其總體或主要部分，如不足以引起混同誤
    認之虞者，即非屬近似。本件前開告訴人劦聯公司及被告乙○○○配偶潘鵬仁所
    經營旭勁公司所取得「權威Ｓ」、「權威及Ｓ圖」、「雙圖案」、「三艾斯及
    圖」、「TRIPLE-S設計圖」其專用商品均係使用於商標法施行細則第二十七條第
    四十九類（修正前）鈕扣、拉鍊、扣條及其他應屬本類之一切商品，有該商標註
    冊證可稽，而被告甲○○依被告乙○○○指示所製作之五十九箱約一百萬個拉鍊
    頭，其所使用之商標為單一英文正楷「Ｓ」字母字形，有卷附拉鍊頭樣品三只可
    稽，告訴人劦聯公司有商標專用權之正商標係「權威Ｓ」，聯合商標則為「權威
    及Ｓ圖」（參附表商標圖樣），一目即可辨別二者顯非「相同」，應無疑義，至
    是否達於「近似」？觀之告訴人劦聯公司之正商標「權威Ｓ」，其中文「權威」
    二字字體大，而英文部分「Ｓ」字體則相對微小，依商標法第二十一條規定第二
    項規定，商標專用權以請准註冊之商標及所指定之商品為限，被告甲○○製造之
    單純英文字母「Ｓ」商標拉鍊頭既與告訴人劦聯公司取得商標專用權之正商標及
    聯合商標並不相同，已如前述，且異時異地通體觀察，單純以「Ｓ」字母之商標
    ，顯不足使一般人消費者對該商品之來源有與告訴人劦聯公司同一商品之「權威
    Ｓ」商標相混淆誤認，該二商標應非「近似」，又經濟部智慧財產局八十九年三
    月十六日八九智商０２６９第八九００一六七八三號函以：「據所檢送之拉鍊頭
    實物上所標示之『Ｓ』字樣，與本局註冊第二三０二五七號『權威Ｓ』正商標與
    註冊第六三八七五五號『權威及Ｓ圖』聯合商標圖樣之外文『Ｓ』相似，於異時
    異地隔離觀察，難謂無使商品購買人產生混同誤認之虞，依行政審查觀點，應屬
    構成近似之商標，至於是否有侵害他人商標專用權，宜由法院依其聯權就客觀具
    體事證認定之」，則依函文意旨，不惟並無指明被告甲○○所製作之「Ｓ」字母
    拉鍊頭有侵害告訴人劦聯公司之正商標「權威Ｓ」，且單獨英文字母「Ｓ」雖與
    告訴人劦聯公司正商標「權威Ｓ」之外文部分近似，然該字母「Ｓ」亦與旭勁公
    司取得商標專用權之三艾斯及圖、TRIPLE-S設計圖之商標上之外文Ｓ相似，因之
    ，尚不能以經濟部智慧財產局之上該函文即遽認被告有於同一商品或類似商品，
    使用相同或近似於他人註冊商標之圖案，而有違反商標法犯行。
五、被告配偶潘鵬仁所經營之旭勁公司係於七十一年十二月一日加入台灣區拉鍊工業
    同業公會，其於公會七十四年、七十七年、八十三年及八十八年所編印之會員名
    錄所登載之主要商標均為「Ｓ」、「ＳＳＳ」，迄未變更，而告訴人劦聯公司係
    於七十四年一月加入公會，其於公會會員名錄所登錄主要商標為「Shye Lian 」
    ，七十七年編印之會員名錄上無紀錄，八十三年及八十八年之主要商標為「富士
    」（英文FUJI）有台灣區拉鍊工業同業公會八九台鍊字第九八四五號函及附件會
    員名錄節本在卷可稽，又依前開公會為協調劦聯公司與中傳等十家會員公司就劦
    聯公司於七十三年三月五日、七十三年六月十六日及七十四年十一月二十四日申
    請中央標準局（現為智慧財產局）註冊商標「劦聯０」．．．「劦聯Ｙ」、「劦
    聯及圖(一)」、「劦聯及圖(五)」、「劦聯」．．．「劦聯」等十九件，其中英
    文字母Ｏ、Ｗ、Ｉ、Ｘ、ＹＲ、Ｖ與數字１、２．．１０及圖形等十九個，經中傳
    公司等十家同業指出該英文字母及阿拉伯數字，或係拉頭上習慣通用之符號，或
    係模位編號，而申請公會評處並獲致協議，劦聯公司所有上開商標同意由中傳等
    十家公司使用等情，有前開公會協調會議紀錄一份在卷可佐，旭勁公司雖非在前
    開十家協調公司之內，然被告乙○○○辯稱單純之英文字母及阿拉伯數字，在拉
    鍊業界或係拉頭之習慣通用符號，或係模位編號，尚非虛妄，而可採信，則被告
    乙○○○指示被告甲○○以「Ｓ」為商標製造拉鍊頭，既屬拉鍊界所慣用之圖形
    ，且其公司之英文字母亦係以Ｓ字母為開頭，則被告乙○○○主觀上無欺騙他人
    ，而欲冒用告訴人劦聯公司商標，殆無疑義。
六、綜上所述，本件被告乙○○○指示被告甲○○所製造「Ｓ」商標拉鍊頭，既與告
    訴人劦聯公司之商標既不相同亦無近似，且其主觀上復無欺騙他人之不法意圖，
    自無違反商標法六十二條第一款及第六十三條之犯行，此外亦查無積極證據，足
    資證明被告甲○○、乙○○○有公訴人所指犯行，依首開法律規定，即應為被告
    無罪之諭知。
據上論斷，應依刑事訴訟法第三百零一條第一項判決如主文。
本案經檢察官張春暉到庭執行職務。
中      華      民      國      八十九      年    十一    月  二十一    日
                                  臺灣桃園地方法院刑事第一庭
                                      法  官  黃  斯  偉
右正本證明與原本無異。
如不服本判決，應於判決送達後十日內向本院提出上訴狀( 應附繕本 )，上訴於
臺灣高等法院。
                    書記官  薛  淑  玲
中      華      民      國      八十九      年    十一    月  二十三    日
附表：商標圖樣
一、劦聯公司：
    權威Ｓ：                            權威及Ｓ圖：
二、旭勁公司：
    雙圖案：                          三艾斯及圖：
TRIPLE-S設計圖：


司法院資訊處製作；財團法人民間司法改革基金會備份。
